【裁判字號】    95,訴,3319
【裁判日期】    951031
【裁判案由】    損害賠償
【裁判全文】
臺灣高雄地方法院民事判決              95年度訴字第3319號
原      告  甲○○
訴訟代理人  洪天慶律師
被      告  乙○○
訴訟代理人  衛佐邦律師
上列當事人間請求損害賠償事件，原告提起刑事附帶民事訴訟（
民國95年度簡附民字第120號），經刑事庭移送前來，本院於民
國95年10月18日言詞辯論終結，判決如下：
    主      文
被告應給付原告新臺幣貳拾伍萬元，及自民國九十五年八月五日
起至清償日止，按年息百分之五計算之利息。
原告其餘之訴駁回。
訴訟費用由被告負擔八分之一；餘由原告負擔。
本判決第一項得假執行；惟被告於假執行程序實施前，提供新臺
幣貳拾伍萬元預供擔保後，得免為假執行。
原告其餘假執行之聲請駁回。
    事實及理由
一、原告起訴主張：被告明知訴外人鍾昌輝為原告之夫，仍自民
    國94年9月間起至95年2月間止，在被告位於高雄縣大寮鄉○
    ○○路272號住處、高雄市左營區函館汽車旅館、愛琴海汽
    車旅館及高雄縣大寮鄉金倫汽車旅館等處通姦多次。被告既
    知鍾昌輝為有配偶之人，竟與之通姦，顯已破壞原告與鍾昌
    輝共同生活之圓滿、安全及幸福，且情節重大，致原告精神
    上遭受極大之痛苦，爰依侵權行為之法律關係，求為判決：
    (一)被告應給付原告新臺幣（下同）200萬元，及自起訴狀繕
    本送達翌日起至清償日止，按年息5%計算之利息。(二)願供擔
    保請准宣告假執行。
二、被告則以：與被告通姦之對象為原告之夫鍾昌輝，鍾昌輝對
    於原告所受損害，自應一併負責。惟原告不僅未對鍾昌輝追
    訴刑事通姦罪責，更對被告提出民事賠償，顯不公平等語置
    辯，並聲明：原告之訴駁回。
三、兩造不爭執之事項：
  (一)原告與鍾昌輝為夫妻關係。
  (二)被告與鍾昌輝自民國94年9月間起至95年2月間止，在被告位
    於高雄縣大寮鄉○○○路272號住處、高雄市左營區函館汽
    車旅館、愛琴海汽車旅館及高雄縣大寮鄉金倫汽車旅館等處
    通姦多次。
  (三)原告有配偶及1女1子，學歷為國立中山大學推廣教育學分班
    結畢，曾任高雄市三民區寶國里第28鄰鄰長、社區發展協會
    常務監事，目前任職行政院南部聯合服務中心，薪資約每月
    3萬餘元，名下有房屋2幢、土地2筆、汽車2部；另被告未婚
    ，學歷為高中畢業，任職倉庫管理員，無特殊身分地位，每
    月薪資約2萬元，名下有汽車1部。
四、本件之爭點在於：被告與原告之夫通姦，是否侵害原告之權
    利？及原告因此得請求之賠償金額以若干為合理？
五、原告得否請求損害賠償？
    按因故意或過失，不法侵害他人之權利者，負損害賠償責任
    ；故意以背於善良風俗之方法，加損害於他人者，亦同，民
    法第184條第1項定有明文。次按，不法侵害他人基於父、母
    、子、女或配偶關係之身分法益而情節重大者，被害人雖非
    財產上之損害，亦得請求賠償相當之金額，民法第195條第3
    項準用同條第1項亦有明文。因婚姻關係以夫妻共同生活為
    目的，夫妻間應彼此尊重，互守忠實義務，以保持共同生活
    之圓滿、安全及幸福，此種關係對夫妻雙方均具有重大利益
    ，故與有配偶之人通姦，足以破壞他人夫妻間之共同生活利
    益，即屬不法侵害他人基於配偶關係之身分法益，且情節重
    大，則揆諸前揭規定，被害人自得對加害人請求非財產上之
    損害賠償。本件，被告明知鍾昌輝為有配偶之人，仍與之為
    連續通姦之行為，致破壞原告婚姻生活之圓滿，足認被告故
    意不法侵害原告基於配偶關係之身分法益，且情節重大，揆
    諸前揭說明，被告自應對原告所受精神上之損害負賠償責任
    。
六、原告得請求被告賠償之金額若干？
    按不法侵害他人人格權，被害人受有非財產上損害，其請求
    加害人賠償相當金額慰撫金時，法院對於慰撫金之量定，應
    斟酌實際加害情形，所造成影響、被害人痛苦之程度、兩造
    之身分地位經濟情形及其他各種狀況，以核定相當之數額，
    最高法院51年台上字223號判例參照。本院審酌兩造前開不
    爭執之婚姻、家庭、學歷、社會地位，財產及薪資等情況，
    再參以被告與鍾昌輝通姦期間達半年，已明顯破壞原告之家
    庭和諧，致其受有身心痛苦等一切情狀，認原告得請求被告
    給付之非財產上損害賠償以25萬元為適當。
七、綜上，被告不法侵害原告基於配偶關係之身分法益情節重大
    ，致原告受有精神上痛苦。從而，原告依侵權行為之法律關
    係，請求被告給付25萬元，及自起訴狀繕本送達翌日即95年
    8月5日起至清償日止，按年息5%計算之利息，為有理由，應
    予准許；逾此範圍，即非有據，應予駁回。
八、本件判決所命給付之金額，未逾50萬元，爰依民事訴訟法第
    389 條第1 項第5 款規定，依職權宣告假執行。原告雖聲明
    就其勝訴部分願供擔保請准宣告假執行等語，惟原告得請求
    之金額既未逾50萬元，則其此部分之聲明，即無庸參酌。另
    被告既陳明願供擔保，免為假執行，爰酌定相當之擔保金准
    許之。至原告敗訴部分，其假執行之聲明即失所依附，自應
    併予駁回。
九、據上論結，本件原告之訴為一部有理由，一部無理由，依民
    事訴訟法第79條、第389條第1項第5款、第392條第2項，判
    決如主文。
中    華    民    國    95    年    10    月    31    日
                  民事鳳山分庭  法  官  高英賓
正本係照原本作成。
如不服本判決，應於送達後20日內，向本院提出上訴狀並表明上
訴理由，如於本判決宣示後送達前提起上訴者，應於判決送達後
10日內補提上訴理由書（須附繕本）。
中    華    民    國    95    年    10    月    31    日
                                書記官  李崑良


司法院資訊處製作；財團法人民間司法改革基金會備份。
